【裁判字號】    95,台上,2511
【裁判日期】    950505
【裁判案由】    偽證
【裁判全文】
最高法院刑事判決            九十五年度台上字第二五一一號
    上  訴  人  甲○○
                丙○○
                乙○○
    上 列一 人
    選任辯護人  蔡宜宏律師
上列上訴人等因偽證案件，不服台灣高等法院台中分院中華民國
九十四年六月十六日第二審更審判決（九十一年度重上更(三)字第
二二號，起訴案號：台灣台中地方法院檢察署八十二年度偵字第
一九六四一號，八十三年度偵字第八七０二、九九一０、一０二
九二、一０五四０、一二一九二號），提起上訴，本院判決如下
：
    主  文
原判決撤銷，發回台灣高等法院台中分院。
    理  由
本件原判決撤銷第一審關於上訴人甲○○、丙○○、乙○○（下
稱上訴人等三人）部分之科刑判決，改判仍論上訴人等三人以教
唆證人於執行審判職務之公署審判時，於案情有重要關係之事項
，供前具結，而為虛偽陳述罪，處甲○○、丙○○各有期徒刑貳
年；乙○○有期徒刑拾月，固非無見。
惟查：（一）科刑判決所認定之事實，與其所採用之證據不相適
合，即屬證據上之理由矛盾，其判決當然為違背法令。原判決雖
說明：「參以被告甲○○並未指陳其確實另犯有他罪屬實，既
未確有另犯他罪之情事，以其執業律師應具有之專業法律知識，
謂其竟以受到檢察官不偵辦所另涉他案為條件之利誘，始為自白
或甚至為不實之自白，難謂無悖理違情之處。」等旨（原判決第
十二頁第八至十一行）。惟甲○○於民國九十二年十一月十日原
審調查時具狀主張：證人簡文鎮檢察官當時以不偵辦甲○○另涉
之台灣台中地方法院檢察署八十三年度偵字第一六０五四號詐欺
案件為條件，交換其自白等情（見原審卷第三宗第十頁）；又甲
○○涉嫌詐欺一案，台灣台中地方法院檢察署以八十三年度偵字
第一六０五四號提起公訴後，經台灣台中地方法院八十四年度易
字第四五二號判處有期徒刑二年六月，嗣經原審八十四年度上易
字第七五五號判處有期徒刑二年確定，有台灣高等法院被告全國
前案紀錄表一紙在卷可憑（見原審卷第一宗第四十一至四十二頁
），如上訴人甲○○九十二年十一月十日刑事聲請調查證據暨答
辯狀及上開前案紀錄表所載無誤，上訴人甲○○除本案外，應另
犯他罪屬實，原判決此部分之認定已與卷內證據未合。又原判決
事實雖記載：「……丙○○邀甲○○見面，而甲○○亦將之轉告
知石月裡，其等三人遂於八十年三月十八日晚上，在台中市○○
路福野日本料理店與乙○○見面會商，深受官司困擾之乙○○基
於對丙○○之信任，明確承諾願讓出新台幣（下同）一千萬元分
配款，任由丙○○為其處理，以換得其民事訴訟勝訴，刑事部分
獲無罪判決，丙○○為分得該款項，因之教唆甲○○、石月裡、
乙○○找出證人（未指名），且因其係在本院（指原審法院）二
審擔任法官，乃著甲○○要證人暫時不要出庭，且授意其等教唆
證人將來在二審法院審理上開刑事案件時，出庭作偽證，說本票
是匯得利企管顧問公司（下稱匯得利公司）簽的，不是偽造的，
為與檢舉時相反之供述，俾使乙○○等人被檢察官起訴之偽造有
價證券罪受無罪判決……」等情（原判決第五頁第一至九行）。
認定上訴人丙○○於八十年三月十八日晚上第一次教唆偽證時，
甲○○、石月裡、乙○○均在場，並教唆甲○○及石月裡，要證
人暫時不要出庭，俟將來在二審法院審理乙○○等偽造有價證券
案件時，始出庭偽稱：本票是匯得利公司簽發，並非偽造云云，
為與檢舉時相反之供述等情，並於理由內引甲○○於法務部調查
局中部機動組（下稱中機組）之自白，為上開認定之論據之一。
然甲○○於檢察官偵查時供以：「（問：為了匯得利之案，丙○
○總共找你幾次？）二次，第一次是於八十年三月十八日在福野
日本料理店，只有我們二人。那次是丙○○叫我去找證人，不要
再咬乙○○，那些證人是石月裡叫他們到中機組告乙○○偽造本
票……丙○○說乙○○官司結束後會補償我的損失」等語（見八
十二年度偵字第一九六四一號卷第二三九頁背面至二四０頁），
苟甲○○所供無訛，丙○○於八十年三月十八日晚上第一次與甲
○○見面時，似僅甲○○一人在場，石月裡及乙○○均未參加，
原判決未說明上揭供詞如何與事實不符，而不足採取之理由，遽
為此部分之認定，似與卷內證據資料不相適合，難謂無證據上理
由矛盾之違法。（二）客觀上為法院認定事實及適用法律之基礎
之證據雖已調查，而其內容未明瞭者，即與未經調查無異，如遽
行判決，仍屬應於審判期日調查之證據而未予調查。甲○○於中
機組八十三年七月二十二日詢問時供稱：「關於匯得利案件，實
際上之情形係丙○○法官曾於八十年三月十八日，約我在台中市
○○路之福野日本料理店見面，見面時丙○○向我表明乙○○是
渠之朋友，關於匯得利案件乙○○被告偽造有價證券罪一事，希
望我能叫證人不要再咬乙○○了，待乙○○沒事之後會另外補償
給我，我當時係因剛下來台中執業，突然是法官親自來拜託，實
在不知如何是好，最後我基於日後業務之考慮才答應，嗣後，我
乃指示石月裡去找證人廖金城、王忠漢出來，所以石月裡才約廖
金城、王忠漢、乙○○及我在中市○○街『天龍第茶藝館』見面
，乙○○、石月裡和我便要求廖金城和王忠漢能出庭作證，陳述
與在貴局中機組之筆錄內容不同之內容，丙○○為乙○○上述之
案件，第二次約我見面商談是在乙○○上述偽造有價證券案第二
審判決無罪，即八十二年間台中高分院判決乙○○無罪確定後之
某一天，丙○○又約我在福野料理店見面，丙○○向我表示，現
在乙○○之刑事部分判決無罪確定，日後民事部分二審判決乙○
○一方勝訴時，希望我不要再提上訴，所以我才要林春妹等人不
要再上訴」；再於同年月二十五日詢問時供認：「第一次丙○○
約我見面談乙○○匯得利案件時，我曾表示乙○○所持之本票應
是假的，發票日之前黃寶鏞早已潛逃出境，且之前已先執行新台
幣（下同）二、三百萬元，現在又來強制執行，實在很過份，丙
○○則向我表示乙○○是渠朋友，也是匯得利之投資人，亦是被
害人，所以希望我叫證人不要再咬乙○○，在事情處理完畢後，
乙○○只拿回分配款之二成，……我是因不敢得罪丙○○，才答
應他，第二次丙○○約我見面談乙○○上述匯得利案件時，丙○
○表示刑事部分（即偽造有價證券部分）現二審已判無罪確定，
要我將來民事部分（確認本票債權不存在之訴）乙○○等人勝訴
時，不要再上訴」（見八十二年度偵字第一九六四一號卷第二三
四頁背面至二三五頁、第二五四頁背面至二五五頁）；並於檢察
官偵查時供以：「（問：你跟丙○○會面時有無錄音？）有二次
，都在福野都有錄音」「（問：這二捲錄音帶在那裡？）應該在
調查站查扣之小帶錄音帶中」「（問：有無拷貝？）有的」「（
問：當天還有何協議？）沒有，只有右（上）述之內容而已，當
時我有錄音」各等語（見八十二年度偵字第一九六四一號卷第二
三八頁正背面及二四０頁背面）。果甲○○所供屬實，丙○○與
甲○○似共見面兩次，第一次乃丙○○要求甲○○之證人不要再
「咬」乙○○」，第二次彼等則在商談甲○○受委辦之上開民事
案件不再上訴之事。果丙○○僅對甲○○言及證人不要再「咬」
乙○○，何以甲○○即能確認丙○○之真意係要證人暫時不要出
庭，而俟將來在第二審法院再作偽證？又乙○○等偽造有價證券
案件，台灣台中地方法院係於八十年十二月二十三日判決乙○○
等無罪，有該院八十年度訴字第九一號刑事判決附卷足憑（見第
一審卷第二宗第一七０頁至第一七二頁），甲○○與丙○○於八
十年三月十八日在福野日本料理店見面時，該案尚在第一審法院
審理中，尚不生上訴第二審問題，丙○○何以會教唆甲○○找證
人於第二審作偽證？又甲○○既供稱：其與丙○○會商時，兩次
均有錄音，並有錄音帶及拷貝可稽云云，究竟有無該相關內容之
錄音帶可稽，原審未勘驗扣案之錄音帶，詳查釐清，以資為判斷
之依據，遽行判決，即有證據調查未盡之違法。（三）九十二年
二月六日修正公布，同年九月一日施行之刑事訴訟法第二百八十
七條之二規定：「法院就被告本人之案件調查共同被告時，該共
同被告準用有關人證之規定」、同法第一百五十八條之三規定：
「證人依法應具結而未具結者，其證言不得作為證據。」原判決
援引共犯甲○○及已定讞共犯石月裡之供述作為丙○○、乙○○
不利認定之論據之一，惟原審於九十四年五月十九日審理時，未
依上開規定適用人證之調查程序，使上訴人等及已定讞共犯石月
裡各立於證人之地位依法具結而為陳述，遽以彼等之供述，作為
本件上訴人等論罪之證據，其所踐行之訴訟程序，亦非適法。（
四）當事人聲請調查之證據，如法院未予調查，又未認其無調查
之必要，以裁定駁回之，或於判決理由予以說明，而該證據與待
證事實復有重要之關係者，自屬應於審判期日調查之證據未予調
查之違法。上訴人甲○○於原審以證人張國祥於張豐守律師之事
務所表示為免張建鋒被押才自白，請求傳訊張豐守律師（見原審
卷第四宗第九十三至一００頁）；並於九十四年四月十二日具狀
主張證人王忠漢、廖金城並未偽證，請求調閱台灣台北地方法院
七十九年度票速字第一００三三、一０二七三號、八十年度票速
字第二二四、二四０號、民執黃字第四００號卷、台灣士林地方
法院七十九年度票字第一九０四號、八十年度票字第一二六號卷
等情（見原審卷第五宗第一四九至一五一頁），原審未傳喚張豐
守律師及調閱上開卷證，又未以裁定駁回之，或於判決內予以說
明不須調查之理由，難謂無調查未盡之違法。上訴意旨執以指摘
，為有理由，應認原判決仍有撤銷發回之原因。原判決關於甲○
○、丙○○不另為無罪諭知部分，基於審判不可分原則，應併予
發回，附此明。
據上論結，應依刑事訴訟法第三百九十七條、第四百零一條，判
決如主文。
中    華    民    國  九十五  年    五    月    五    日
                      最高法院刑事第六庭
                          審判長法官  林  增  福
                                法官  邵  燕  玲
                                法官  張  清  埤
                                法官  陳  世  雄
                                法官  陳  朱  貴
      本件正本證明與原本無異
                                      書  記  官
中    華    民    國  九十五  年    五    月    十    日
                                                      Ｋ


司法院資訊處製作；財團法人民間司法改革基金會備份。
